【裁判字號】    91,簡上,72
【裁判日期】    921128
【裁判案由】    違反石油管理法
【裁判全文】
臺灣苗栗地方法院刑事判決                          九十一年度簡上字第七二號
    公  訴  人  臺灣苗栗地方法院檢察署檢察官
    上  訴  人
    即  被  告  甲○○
右列上訴人因被告違反石油管理法案件，不服本院苗栗簡易庭於中華民國九十一年五
月三十一日所為之九十一年度苗簡字第四三三號第一審判決（聲請案號：臺灣苗栗地
方法院檢察署九十一年度偵字第一一三九號），提起上訴本院管轄之第二審合議庭，
判決如左：
    主      文
原判決撤銷。
甲○○共同違反『經營加油站業務，應向縣主管機關申請核准設站；設站完成並經縣
主管機關審查合格，報請中央主管機關核發加油站經營許可執照後，始得營業』規定
，經營柴油零售業務而致生公共危險，累犯，處有期徒刑陸月，如易科罰金，以參佰
元折算壹日。加油槍（含計量表）壹支、油桶貳仟伍佰公升及壹仟公升各貳個、柴油
壹仟公升及抽油馬達壹個均沒收之。
    事      實
一、甲○○曾於民國八十七年一月八日因違反麻醉藥品管理條例案件，經臺灣板橋地
    方法院判處有期徒刑五月，甫於八十七年二月五日經易科罰金執行完畢。詎仍不
    知悔改，與乙○○二人（乙○○所涉本案犯行，應由檢察官另案偵辦）均明知「
    柴油」係石油管理法第二條第一項第四款所稱之石油製品，且未經中央主管機關
    經濟部許可，不得經營石油及其產品等能源之銷售業務（經濟部於九十年四月四
    日以九十年度經能字第二一四七四八三六四七號函公告指定柴油為非經許可不得
    經營銷售業務之能源產品），又欲經營汽油、柴油或供車輛使用之液化石油氣之
    零售業務者，應設置加油站、加氣站或漁船加油站，並須經中央主管機關核發加
    油站經營許可執照後始得營業。詎乙○○、甲○○二人均違反上開規定，亦未經
    許可，由乙○○自九十年十一月間某日起，在「馬拉邦餐廳」附近即苗栗縣公館
    鄉中義村五鄰二０六之二號鄰近台一二八線旁之空地，設置簡易之加油站，經營
    柴油之銷售業務，並以每月新台幣（下同）二萬五千元之薪資僱用甲○○，在上
    址以每公升十元之代價，販售柒油予不特定之曳引車駕駛。迨九十一年三月十三
    日十三時許，李和柳駕駛車號ＯＱ｜二六七號曳引車，至乙○○所私設之上開加
    油站，由甲○○為其加滿柴油二百十八點四公升時，經警當場查獲，並扣得乙○
    ○所有之加油槍（含計量表）一支、油桶二千五百公升及一千公升各二個、柴油
    一千公升及抽油馬達一個等物，而因乙○○違法設置之加油站等物，設備簡陋，
    柴油又屬易燃性液體，致生公共危險。
二、案經苗栗縣警察局移送臺灣苗栗地方法院檢察署檢察官偵查起訴。
    理      由
一、右揭事實，業據被告甲○○於本院審理中坦承不諱（參見本院九十一年十一月十
    五日訊問筆錄第二頁、第三頁、九十一年十二月三日訊問筆錄第二頁、九十二年
    十一月二十一日審判筆錄第三頁），核與證人乙○○於本院審理中（參見本院九
    十一年十二月三日訊問筆錄第六頁、第七頁、第九頁）及證人李和柳於警訊中證
    述情節相符，參諸乙○○私設加油站之上開現場設備簡陋，有照片六幀附卷可稽
    ，且附近有住家、汽車修理場及「馬拉邦餐廳」，並鄰近台一二八線，顯已致生
    公共危險，亦經苗栗縣警察局刑警隊會同苗栗縣政府工商課及中國石油公司人員
    勘驗屬實，製有加油站週圍相關位置圖一份及現場照片十幀附卷可憑，是上訴人
    上訴意旨，認上開加油站規模不大，客觀上應無致生公共危險之虞，自非可採。
    另扣案之油品確屬柴油，有中油公司檢驗報告一份在卷可參，並有乙○○所有之
    加油槍（含計量表）一支、油桶二千五百公升及一千公升各二個、柴油一千公升
    及抽油馬達一個等物扣案可資佐證，是被告自白伊係受案外人乙○○僱用在上址
    販售柴油乙節確與事實相符。從而，本件事證明確，被告右揭犯行，堪以認定，
    應予依法論科。
二、查被告甲○○明知案外人乙○○在上址設置加油站販售柴油，係未經主管機關許
    可經營之業務，其竟仍受乙○○之僱用在上址販售柴油，是核甲○○所為，係犯
    違反石油管理法第十七條第二項、第四十條第一項第二款之規定，致生公共危險
    ，應依同法第四十條第三項規定處罰。被告與乙○○就上揭犯行，有犯意之聯絡
    及行為之分擔，均為共同正犯。又被告曾於八十七年一月八日因違反麻醉藥品管
    理條例案件，經臺灣板橋地方法院判處有期徒刑五月，甫於八十七年二月五日經
    易科罰金執行完畢，有台灣高等法院檢察署刑案紀錄簡覆表及台灣苗栗地方法院
    檢察署刑案紀錄簡覆表各一份在卷可憑，其於受有期徒刑執行完畢，五年以內再
    犯本件有期徒刑以上之罪，為累犯，應依刑法第四十七條規定，加重其刑。本案
    原判決以被告罪證明確，予以論罪科刑，固非無見，惟查原判決既漏未審酌被告
    係由案外人乙○○僱用，而非被告自行經營上開加油站部分，則原審就此部分，
    未依刑法第二十八條之規定以共同正犯論處，即有未洽，上訴人上訴意旨據以指
    摘原判決不當，為有理由，自應由本院合議庭撤銷改判。爰審酌被告曾有二次違
    反麻醉藥品管理條例案件前科，有台灣高等法院檢察署刑案紀錄簡覆表一份在卷
    可參，顯見其素行不佳，及本件所設置之地下加油站，緊鄰民宅及餐廳、交通往
    來頻繁之道路，倘發生爆炸意外，將波及無辜民眾，對公共安全造成嚴重威脅，
    及犯後被告於本院審理中坦承犯行，犯後態度良好等一切情狀，量處如主文所示
    之刑，並諭知易科罰金之折算標準，以資懲儆。末按因違反石油管理法第十七條
    第一項規定供銷售或自用之石油製品及所使用之加儲油（氣）設施器具，沒入之
    ，石油管理法第四十條第二項固定有明文，本件扣案之加油槍（含計量表）一支
    、油桶二千五百公升及一千公升各二個、柴油一千公升及抽油馬達一個，雖均屬
    共犯乙○○所有，且係供銷售之石油製品及所使用之加儲油（氣）設施器具，揆
    諸上揭規定，本應由主管機關依法沒入之，惟查上開物品除加油槍（含計量表）
    一支係經扣案外，其餘扣案物品均在經警查獲後責由被告保管乙節，有扣押物品
    清單及經被告簽名之查扣物保管書各一紙在卷可稽，上開物品迄今主管機關既仍
    未依石油管理法第四十條第二項之規定予以宣告收入，而上開物品既屬共犯乙○
    ○所有供被告與乙○○二人犯罪所用之物，爰依刑法第三十八條第一項第二款之
    規定，予以宣告沒收，附此敘明。
據上論斷，應依刑事訴訟法第四百五十五條之一第一項、第三項、第三百六十九條第
一項前段、第三百六十四條、第二百九十九條第一項前段，石油管理法第四十條第三
項、第一項第二款、第十七條第二項，刑法第十一條前段、第二十八條、第四十七條
、第四十一條第一項前段、第三十八條第一項第二款，罰金罰鍰提高標準條例第二條
，判決如主文。
本案經檢察官吳義聰到庭執行職務。
中      華      民      國    九十二    年      十一    月    二十八    日
                                     臺灣苗栗地方法院刑事第二庭
                                         審判長法  官  郭  千  黛
                                               法  官  楊  台  清
                                               法  官  吳  炳  桂
右正本證明與原本無異。
本件不得上訴。
                                               書記官  張  文  玲
中      華      民      國    九十二    年     十一     月    二十八    日
附錄本判決論罪科刑法條全文：
石油管理法第十七條第二項：
經營加油站、加汽站或漁船加油站業務者，應向直轄市、縣（市）主管機關聲請核准
設站；設站完成並經直轄市、縣（市）主管機關審查合格，報請中央主管機關核發加
油站、加氣站或漁船加油站經營許可執照後，始得營業。
石油管理法第四十條第一項第二款、第三項：
有下列各款情事之一者，處新臺幣一百萬元以上五百萬元以下罰鍰：
二  違反第十七條第一項或第二項規定，經營汽、柴油或供車輛使用之液化石油氣零
    售業務。
有第一項各款情形之一而致生公共危險者，處二年以下有期徒刑、拘役或科或併科新
臺幣六十萬元以上三百萬元以下罰金。


司法院資訊處製作；財團法人民間司法改革基金會備份。
